---
title: "Como fazer um pacote no R"
author: "André, Jéferson, João Pedro e Maísa"
date: "13/10/2020"
output:
  html_document:
    toc: true
    toc_float:
      collapsed: true
      smooth_scroll: true
    theme: yeti
  pdf_document: default
---

```{r setup, include=FALSE}
knitr::opts_chunk$set(echo = FALSE)
```

```{r}
htmltools::img(src = knitr::image_uri("UFMG-logo.png"), 
               alt = 'logo', 
               style = 'position:absolute; top:0; right:0;  padding:10px; width: 150px'
               )
```
```{r, message=FALSE, warning=FALSE}
if (!require("DT")){ install.packages('DT');require("DT")}
if (!require("knitr")){ install.packages('knitr');require("knitr")}
if (!require("tidyverse")){install.packages('tidyverse');require("tidyverse")}
if (!require("devtools")){install.packages('devtools');require("devtools")}
if (!require("qqr")){devtools::install_github("https://github.com/jeff25601/qqr", build_vignettes =TRUE,force=T);require("qqr")}

```
<div style="text-align:justify;">

## Introdução

### A escolha do tema

O grupo escolheu o tema *'Como fazer um pacote no R'* por achá-lo um tema relevante para o conteúdo da disciplina, onde pode-se aplicar os vários conhecimentos adquiridos até aqui, como por exemplo o uso frequente de funções criadas. Quando se realiza um mesmo processo varias vezes, criar uma função que ajude nessa tarefa é muito útil. E para que fique mais simples acessar essa função, pode-se criar um pacote para guarda-lá. Além disso, esse pacote pode ser publicado para que as suas funções possam ser usadas e aprimoradas por outros usuários.

Neste trabalho vamos mostrar como transformar suas funções em um pacote e publicá-lo.

### O Pacote qqr

Como exemplo de como criar um pacote, vamos apresentar todo o passo a passo de criação do pacote qqr. Este pacote tem como funcionalidade a leitura da tabela oficial do Brasileirão 2020 atualizada além das tabelas de edições passadas (2015 a 2019) e tem disponível a tabela do campeonato referente ao ano de 2014.

Destaca-se que existem várias formas de criar um pacote. Iremos criar usando o pacote *devtools*, que é uma maneira mais simples e que possui funções para criar, conferir o pacote, testar e documentar as funções, tudo dentro de uma sessão do R.

## Passo a passo da criação de um pacote

### Criando o ambiente do pacote

O primeiro passo na criação de um pacote é criar um ambiente. Isso pode ser feito da seguinte forma:

  1. Primeiro clique em R Project > New Project.  

<div align="center">
```{r}
htmltools::img(src = knitr::image_uri("imagem1.png"),
               alt = 'New Project')
```
</div>    
<br>  

  2. Então selecione a opção New Directory > R Package.
  
<div align="center">
```{r}
htmltools::img(src = knitr::image_uri("imagem2.png"),
               alt = 'R Package')
```
</div>
<br>  
  
  3. Por fim, preencha o nome que você quer dar para o seu pacote e selecione o diretório onde ficará todos os arquivos.

<div align="center">
```{r}
htmltools::img(src = knitr::image_uri("imagem3.png"),
               alt = 'New Project')
```
</div>
<br> 

Outra maneira de criar o ambiente é pelo devtools, da seguinte forma:  
   
```{r, eval=FALSE, echo=TRUE}
 create('qqr')
```
   
 
Após a criação do ambiente, o R criará automaticamente os arquivos da imagem a seguir, além de um script com um exemplo de uma função 'hello word'.

<div align="center">
```{r}
htmltools::img(src = knitr::image_uri("imagem4.png"),
               alt = 'Arquivos')
```
</div>
<br> 

### Estrutura de um pacote

Depois de seguir todos os passos anteriores, finalmente temos a estrutura do nosso pacote, que funciona assim:

- Temos uma pasta R (diretório 'R/'). Nela ficarão armazenadas todas as funções do pacote, inclusive a 'hello word' que foi criada automaticamente. Também é armazenado as documentações dos scripts e dos banco de dados, caso o pacote possua. Os arquivos nesta pasta tem a extensão .R (ex: hello.R).

- Uma pasta (diretório 'man/') chamada man onde ficará todos os arquivos de documentação do das funções que estão no diretório acima. Os arquivos nesta pasta têm a extensão .Rd (ex: hello.Rd) e são gerados automaticamentes, portanto não devem ser editados.

- Um arquivo de texto chamado DESCRIPTION com as informações sobre o pacote, como autor, pacotes que são necessários para o funcionamento do seu pacote, versão do R mínima, entre outros.

- Um arquivo de texto chamado NAMESPACE que informa quais funções do pacote serão exportadas (disponíveis para o usuário) e quais serão importadas de outros pacotes dos quais o seu depende.


Existem também outros arquivos que não são criados automáticamente e nem obrigatórios para o pacote, mas podem estar presentes. São eles:

- Uma pasta chamada tests (diretório 'tests/') contendo scripts com testes, rodados durante a criação do pacote para encontrar algum resultado não esperado. 

- Uma pasta chamada vignettes (diretório 'vignettes/') contendo uma ou mais vignettes que são pequenos tutoriais das funções do pacote.

- Uma pasta chamada data (diretório '/data') contendo arquivos de dados que podem ser usados como exemplos na utilização das funções do pacote. É preferivel que estes arquivos estejam em formato binario e comprimido (ex: .rda).


### Criando as funções

O procedimento para que você crie funções para o pacote não difere muito do procedimento normal de definição de funções. É necessário definir o nome da função e os argumentos que ela irá receber, no escopo ficam os procedimentos que você quer que a função realize. Abaixo, se tem o exemplo da definição da função _currentData_ do pacote qqr.


```{r,eval=FALSE,echo=T}
currentData <- function(){
  site <- xml2::read_html("https://brasileirao.cbf.com.br/tabela-times")
  tabela <- site %>% rvest::html_table(fill = TRUE)
  tabela = tabela[[1]]
  col = colnames(tabela)
  col[2] = "Time"
  col[8] = "GC"
  col[9] = "GP"
  colnames(tabela) = col
  Recentes=""
  tabela = tabela %>%
    dplyr::mutate(Recentes  = stringr::str_replace_all(Recentes,"\t",""),Recentes  = stringr::str_replace_all(Recentes,"\n","")) %>%
    dplyr::select(-15)
  class(tabela) = "tabelaBR"
  return(tabela)
}
```


As funções devem ficar em arquivos .R no diretório 'R/', para manter uma boa prática e ter os arquivos mais organizados é recomendado que a função e o arquivo .R tenha o mesmo nome, por exemplo, a função _currentData_ está sendo criada no arquivo currentData.R que está dentro do diretório 'R/'. Além disso, nesse arquivo R é importante que o desenvolvedor documente a função, os elementos da documentação e como documentar será discutido em tópicos futuros do relatório.


Outra coisa que pode ser feita é definir nova classe para uma variável e adaptar os metódos comuns para esta nova classe criada. O primeiro passo é definir uma classe para alguma variável que será retornada, na função _currentData_ a variável tabela passou a ter classe "tabelaBR", após isso é necessário adaptar os métodos. No arquivo print.tabelaBR.R criamos a função _print.tabelaBR_, note que é necessário que antes do '.' esteja o nome de um função comumente utilizada e após o '.' esteja a classe que você queira adaptar o método. No escopo da função você programa o procedimento para essa classe. Para fixar, se você quiser adaptar a função summary para a classe 'DestUFMG' é necessário criar a função _summary.DestUFMG_. A seguir é mostrado o código da função _print.tabelaBR_ e sua documentação. 


```{r,eval=FALSE,echo=T}
#'@title Print for \code{tabelaBR} objects
#'@description Print objects with class \emph{tabelaBR}.
#'@usage \method{print}{tabelaBR}(x,...)
#'@param x An object with class \emph{tabelaBR}.
#'@param ... further arguments passed to or from other methods.
#'@seealso \code{\link{previousData}}, \code{\link{currentData}}
#'@examples
#'tabela = previousData(2019)
#'print(tabela)
#'@export
print.tabelaBR  = function(x,...){
  class(x) = "data.frame"

  cat("----------------------BRAZILIAN SOCCER CHAMPIONSHIP----------------------\n")
  print(x)
  cat("-------------------------------------------------------------------------")
}

```


Se o pacote não está pronto ainda, mas você quer testar as funções já criadas é possível utilizar a função load_all que carrega as funções temporiamente, após usá-las é recomendado utilizar a função unload para apagar as funções do ambiente.

```{r,eval=FALSE,echo=T}
load_all() # carrega as funções
unload()   # descarrega as funções
```

### Adicionando uma base de dados no pacote

Adicionar bases de dados ao pacote, seja para usar como exemplo ou para disponibiliza-lás para os usuários, é bem simples e pode ser feito utilizando o devtools.
Primeiro você deve ter sua base no r, salvo em um objeto e então salvá-la como .rda, que pode ser feito da sequinte forma:

```{r}
#Exemplo
dados = data.frame(a= c(1,2),
                   b= c(3, 4))
```


```{r, eval=FALSE, echo=TRUE}
saveRDS(object = dados, file = 'qqr/data/dados.rda')
```

É importante ressaltar que o nome do arquivo precisa ser o igual ao nome objeto.

Depois de salvo, você deve armazenar essa base na pasta data e caso ela não exista você deve criá-la.


### Documentando as funções e as bases de dados

A documentação é um dos aspectos mais importantes de um bom pacote. Sem ela, os usuários não saberão como usar seu pacote. A documentação também é útil para desenvolvedores que queiram estender seu pacote.

O R fornece uma maneira padrão de documentar os objetos em um pacote: você grava arquivos .Rd no diretório '/man'. Esses arquivos usam uma sintaxe personalizada, vagamente baseada em LaTeX, e são renderizados em HTML. Ao invés de escrever esses arquivos manualmente, usaremos o roxygen2, que transforma comentários especialmente formatados em arquivos .Rd.

Para documentar uma função bastar adicionar comentários no seu arquivo .R bem acima do escopo da função. No caso da documentação de um banco de dados é necessário criar um arquivo .R com o nome do banco de dados e adicionar os comentários a partir daí, ao final da documentação é necessário colocar uma linha sem ser comentário com o nome do banco de dados entre aspas.


O processo começa quando você adiciona comentários do roxygen ao seu arquivo de origem: os comentários do roxygen começam com #' para distingui-los dos comentários regulares.

Todas as linhas que precedem uma função são chamadas de bloco. Os blocos são divididos em tags, que parecem @tagName. O conteúdo de uma tag se estende do final do nome da tag até o início da próxima tag, ou até o final do bloco.

Antes de usar-se a primeira tag pode-se utilizar blocos sem tags, que assumem:

- Primeiro bloco: Título da documentação, mesmo que usar a tag @title.
- Segundo bloco: Descrição da função ou do banco de dados, mesmo que usar a tag @description.
- Terceiro bloco e demais blocos: Detalhes, uma seção geralmente longa que entra em detalhes sobre como a função funciona ou sobre como o banco de dados foi obtido, mesmo que usar a tag @details.

#### Documentando uma função 

No código abaixo tem-se a representação de uma documentação para a função _currentData_, é possível notar o uso de algumas tags. 

```{r,eval=FALSE,echo=T}
#' Get current data of the brazilian soccer championship
#'
#' Number of points, victories, defeats, ties and more info about the current brazilian soccer championship
#' @return An object with class \emph{tabelaBR} containing the information of the brazilian soccer championship from the year desired.
#' @encoding UTF-8
#' @import xml2
#' @import rvest
#' @import tidyverse
#' @import stringr
#' @import dplyr
#'@seealso \code{\link{previousData}}
#' @export
#' @examples
#' currentData()
currentData <- function(){
  site <- xml2::read_html("https://brasileirao.cbf.com.br/tabela-times")
  tabela <- site %>% rvest::html_table(fill = TRUE)
  tabela = tabela[[1]]
  col = colnames(tabela)
  col[2] = "Time"
  col[8] = "GC"
  col[9] = "GP"
  colnames(tabela) = col
  Recentes=""
  tabela = tabela %>%
    dplyr::mutate(Recentes  = stringr::str_replace_all(Recentes,"\t",""),Recentes  = stringr::str_replace_all(Recentes,"\n","")) %>%
    dplyr::select(-15)
  class(tabela) = "tabelaBR"
  return(tabela)
}

```


Tags importantes para a documentação de uma função estão listadas a seguir:

- @aliases: Define aliases para a documentação. Um alias é outro nome com o qual pode ser usado a função help.

- @param name description: descreve os parâmetros da função. A descrição deve fornecer o tipo do parâmetro e o que este faz.

- @return description: descreve a saída da função.

- @examples: dá exemplos para o uso da função. É importante lembrar que os resumos para ser aceitos pelo CRAN não devem exceder o tempo de 10 segundos de execução.

- @export: se essa tag estiver presente a função será exportada.

- @seealso: comumente utilizada com os marcadores \\code e \\link, cria links para outras documentações do mesmo pacote ou não.

- @usage: ilustra a função e todos seus parâmetros.

- @references: referências da função.

- @import: pacotes importados para executar aquela função.



#### Documentando um banco de dados


No código abaixo tem-se a representação de uma documentação para o banco de dados função _BRSoccer2014_, é possível notar o uso de algumas tags. 

```{r,eval=FALSE,echo=T}
#' Table of the 2014th Brazilian Soccer Championship.
#'
#' This data set gives the position of each brazilian soccer team
#' in the 2014th championship with the number of points, games played,
#' victories, ties, defeats, goal difference, goals scored and goals suffered.
#'
#' @format A data frame with 20 rows and 9 variables
#' \describe{
#'   \item{Times}{name of the teams}
#'   \item{P}{number of points scored (3 * V + E)}
#'   \item{J}{number of matches played (V + E + D)}
#'   \item{V}{number of victories}
#'   \item{E}{number of ties}
#'   \item{D}{number of defeats}
#'   \item{SG}{goals difference (G - GC)}
#'   \item{G}{goals scored}
#'   \item{GC}{goals suffered}
#' }
#' @source <https://www.tabeladobrasileirao.net/2014/serie-a/>
"BRSoccer2014"

```

Tags importantes para a documentação de um banco de dados estão listadas a seguir:

- @aliases: Define aliases para a documentação. Um alias é outro nome com o qual pode ser usado a função help.

- @format: fornece uma visão geral do conjunto de dados, sendo possível descrever cada variável do banco.

- @examples: dá exemplos para o uso do banco de dados. É importante lembrar que os resumos para ser aceitos pelo CRAN não devem exceder o tempo de 10 segundos de execução.

- @seealso: comumente utilizada com os marcadores \\code e \\link, cria links para outras documentações do mesmo pacote ou não.

- @usage: ilustra como acessar o banco de dados.

- @source: fornece detalhes de onde você obteve os dados, geralmente a \\url

- @references: artigos, sites ou revistas que falam sobre o banco de dados.

Um erro comum é usar a tag @export em um banco de dados, os bancos de dados não precisam da tag export para estarem disponivéis no namespace do pacote.


### Arquivo DESCRIPTION

O objetivo do arquivo DESCRIPTION é armazenar metadados importantes sobre o seu pacote. Ao começar a escrever pacotes, você usará principalmente esses metadados para registrar quais pacotes são necessários para executar seu pacote. Porém, conforme o tempo passa e você começa a compartilhar seu pacote com outras pessoas, o arquivo de metadados torna-se cada vez mais importante porque especifica quem pode usá-lo e quem contatar se houver algum problema, a seguir está o arquivo DESCRIPTION do pacote qqr:


```{r, eval=FALSE, echo=TRUE}
Package: qqr
Version: 0.0.0.9000
Title: Data from Brazilian Soccer Championship
Description: Get data about the brazilian soccer championship since 2014.
License: GPL-2
Depends: 
    xml2,
    rvest,
    tidyverse,
    dplyr (>= 0.2),
    stringr,
    R (>= 2.10)
Encoding: UTF-8
LazyData: true
Roxygen: list(markdown = TRUE)
RoxygenNote: 7.1.1
Suggests: 
    knitr,
    rmarkdown
Authors@R: 
    c(person(given = "Jeferson",
             family = "Andrade",
             role = c("aut", "cre"),
             email = "jefersonandrafee@gmail.com"),
      person(given = "Joao",
             family = "Melo",
             role = "aut"),
      person(given = "Maisa",
             family = "Andrade",
             role = "aut"),
      person(given = "Andre",
             family = "Kalinovski",
             role = "aut"))
Maintainer: Jeferson Andrade <jefersonandrafee@gmail.com>
VignetteBuilder: knitr
```

O arquivo DESCRIPTION consiste dos seguintes itens: 


- Package: nome do pacote

- Version: Um número de versão consiste em três partes (0.0.1), porém um pacote em desenvolvimento possui um quarto componente a ser utilizado (0.0.0.9000). Mas ao mandar o pacote para o CRAN o seu número de versão deve consistir em apenas 3 partes.

- Title: descrição de uma linha do pacote. Deve ser um texto simples, formatação de título e não pode conter um ponto no final.

- Description: é mais detalhado que o título. Você pode usar várias frases, mas está limitado a um parágrafo.

- LazyData: torna mais fácil acessar dados em seu pacote.

Para identificar o autor do pacote e quem contatar se algo der errado, use o campo Authors@R combinado com a função person. Os paramêtros dessa função são:

- name: o nome do autor
- email: email do autor
- role: função do autor, existindo 4 funções mais importantes:
  - cre: o criador, a pessoa que você deve incomodar se tiver problemas.
  - aut: autores, aqueles que fizeram contribuições significativas para o pacote.
  - ctb: contribuidores, aqueles que fizeram contribuições menores, como patches.
  - cph: Detentor dos direitos autorais.

O item Maintainer necessita do nome e do email do criador do pacote.

Para o campo LICENSE, existem 3 tipos de Licenças principais para utilizar no pacote, são elas:

- MIT: Permite que as pessoas usem e distribuam livremente seu código, porém a licença deve ser sempre distribuída juntamente com o código.

- GPL-2 ou GPL-3: Diz que qualquer pessoa que distribuir seu código em um pacote deve licenciar todo o pacote de uma forma compatível com GPL.

- CC0:  Abre mão de todos os seus direitos sobre o código e os dados para que possam ser usados livremente por qualquer pessoa para qualquer propósito. 


Por fim, para citar os pacotes necessários para o seu pacote funcionar existem alguns itens, e o uso de cada um deles depende do que vc necessita, são eles:

- Imports: os pacotes listados aqui devem estar presentes para que seu pacote funcione. Isto é, sempre que seu pacote for instalado, esses pacotes também serão caso não esteja instalado ainda.

- Suggests: seu pacote pode usar esses pacotes, mas não os exige.

- Depends: depreciado, use Imports.

- LinkingTo: os pacotes listados aqui dependem do código C ou C ++ em outro pacote.

- Enhances: os pacotes listados aqui são aprimorados pelo seu pacote, porém seu uso é confuso e não recomendado.

Ainda sobre as dependências do pacote, tem-se que eles devem ser listados seguidos de virgula. É possível também definir uma versão mínima suportada para o pacote exigido. A forma de listar esses pacotes, fica mais clara olhando o exemplo de arquivo DESCRIPTION que foi apresentado no começo dessa seção.


Além desses itens apresentados, existem itens para a codificação, compilador de vignettes, versão do Roxygen, e vários outros itens, que necessitam de um aprofundamento maior no tema para o entedimento.

### Vignettes

Um vignette é um guia longo para o seu pacote. A documentação da função é ótima se você sabe o nome da função de que precisa, mas não serve se não sabe. Um vignette é como um capítulo de livro ou um artigo acadêmico: ele pode descrever o problema que sua embalagem foi projetada para resolver e, em seguida, mostrar ao leitor como resolvê-lo. Um vignette deve dividir as funções em categorias úteis e demonstrar como coordenar várias funções para resolver problemas. Os vignettes também são úteis se você quiser explicar os detalhes do seu pacote, por exemplo, se você implementou um algoritmo estatístico complexo, convém descrever todos os detalhes em um vignette para que os usuários de seu pacote possam entender o que está acontecendo nos bastidores e ter certeza de que implementou o algoritmo corretamente.

Para criar um vignette basta utilizar a função use_vignette do pacote usethis. A função cria um arquivo .rmd dentro do diretório '/vignettes'.


```{r, eval=FALSE, echo=TRUE}
usethis::use_vignette("qqr Package")
```

Com o arquivo .rmd criado os metadados devem seguir um padrão que é mostrado na imagem abaixo. O conteúdo do RMarkdown você pode fazer da maneira que bem entender e quiser apresentar.

<center>
```{r}
htmltools::img(src = knitr::image_uri("imagem19.png"),
               alt = 'vignettes')
```
</center>

Após ter escrito e finalizado o RMarkdown dos vignettes, é necessário utilizar a função build_vignettes, do pacote devtools, para compilar todos os vignettes presentes no pacote e deixá-los na maneira correta de apresentação.   

```{r, eval=FALSE, echo=TRUE}
devtools::build_vignettes()
```

### Preparando o pacote para instalação

As documentações que você criou para as funções e bancos de dados, e a documentação do pacote precisam ser transformadas de forma que possibilite a instalação do pacote. As documentações de funções e bancos serão transformados em arquivos .Rd que criarão o help de cada função e banco. Além disso, a função o arquivo Namespace é atualizado a partir da documentação feita. Para executar isso é necessário rodar a função document do pacote devtools. 

```{r, eval=FALSE, echo=TRUE}
devtools::document()
```

Outra forma de documentar o pacote é clicando em "Build Source Package" na aba Build, como pode ser visto na imagem.

<div align="center">
```{r}
htmltools::img(src = knitr::image_uri("imagem14.png"),
               alt = 'buttonBuildSource')
```
</div>


Se o pacote necessitar de compilação (por exemplo: pacotes com o RStan) é necessário rodar a função compile_dll do pacote pkgbuild antes de executar a função document.

```{r, eval=FALSE, echo=TRUE}
pkgbuild::compile_dll()
```


Após ter o Namespace e os arquivos .Rd atualizados é possível instalar o pacote localmente. 

### Namespace

O namespace do pacote (conforme registrado no arquivo NAMESPACE) é uma das partes mais confusas da construção de um pacote. É um tópico bastante avançado e, em geral, não é tão importante se você estiver desenvolvendo pacotes apenas para você. Por isso irá ser visto neste relatório apenas um pequeno resumo sobre o namespace. O código a seguir mostra o arquivo namespace do pacote qqr.

```{r, eval=FALSE, echo=TRUE}
# Generated by roxygen2: do not edit by hand
S3method(print,tabelaBR)
export(currentData)
export(previousData)
import(dplyr)
import(rvest)
import(stringr)
import(tidyverse)
import(xml2)
```

O arquivo namespace é gerado automaticamente atráves das documentações feitas. O namespace é formado por um conjunto de 8 funções, sendo 4 delas referentes a export e 4 referentes a import.

**Export**

1.*export()*: funções que serão exportadas.

2.*exportPattern()*: exporta todas as funções que correspondem a um padrão.

3.*exportClasses(), exportMethods()*: exporta classes e métodos S4.

4.*S3method()*: métodos de exportação S3.

**Import**

1.*import()*: importa todas as funções de um pacote.

2.*importFrom()*: importar funções selecionadas.

3.*importClassesFrom(), importMethodsFrom()*: importa classes e métodos S4.

4.*useDynLib()*: importar uma função de C.


### Instalando o pacote localmente

Após preparar o pacote para instalação é possível instalar o pacote no seu computador, indo na aba build e clicando em 'install and restart', após isso o pacote começará a ser instalado. 
<center>
```{r}
htmltools::img(src = knitr::image_uri("imagem12.png"),
               alt = 'Install and Restart')
```
</center>
<br> 

Outra forma de instalar o pacote localmente é através da seguinte linha de código:

```{r,eval=FALSE,echo=T}
devtools::install()


##caregando o pacote
library(qqr)
```


Após instalado, é possível carregar o pacote e começar a usar suas funcionalidades e bancos de dados.

### Publicando o pacote

Finalizado o pacote você pode publicá-lo para que outras pessoas tenham acesso. Existem duas maneiras mais usuais, que é colocando-o em um repositório (GitHub, GitLab, entre outros) ou subindo para o CRAN. 
Colocando em um repositório as pessoas acessam o pacote tanto pela web quanto pelo R atraves de funções especificas. Já no CRAN, seu pacote está na plataforma oficial e portanto pode ser usado com a função *'install.packages()'*.

Será apresentado as duas maneiras de publicar o pacote, sendo que para repositório será usado o GitHub.

#### No GitHub:

Antes de tudo, é necessário que você tenha o Git instalado. Você pode baixar através do link: https://git-scm.com/downloads.

É preciso também ter uma conta no GitHub. Caso não tenha, você pode criar através do link: https://github.com/join.

Com a conta feita, você cria um  novo repositório, escolhe suas preferências de nome, privacidade, colaboradores... Então voce abre a pasta local do seu pacote, clica com o botão direito e seleciona 'Git Bash Here'.

<div align="center">
```{r}
htmltools::img(src = knitr::image_uri("imagem5.png"),
               alt = 'Git BAsh')
```
</div>
<br> 

Irá abrir então, uma guia do Git, onde você deve colocar seu email e username do GitHub/GitLab da seguinte maneira (com suas credenciais, é claro):

<div align="center">
```{r}
htmltools::img(src = knitr::image_uri("imagem6.png"),
               alt = 'Git config')
```
</div>
<br> 

Esse passo anterior também pode ser feito no terminal do R, ou em um script r com a seguinte linha de comando:

```{r, eval=FALSE, echo=TRUE}
usethis::use_git_config(user.name = "maisaand", # Seu nome
                        user.email = "maisaandrade097@gmail.com") # Seu email
```

Depois de configurado seus dados, voce digita o comando *git init* no terminal do R ou na guia do Git (os dois processos são iguais, portanto escolha o que preferir) para iniciar o processo. 

O próximo passo é conectar a sua pasta local com o servidor, que (quando sua pasta local já existe) é feita da seguinte forma:

<div align="center">
```{r}
htmltools::img(src = knitr::image_uri("imagem7.png"),
               alt = 'Git remote')
```
</div>
<br> 

Obs.: Caso queira baixar uma pasta existente no GitHub para o seu computador, digite o comando:

```{r, echo=TRUE, eval=FALSE}
git clone https://github.com/username/repositorio.git
```

Depois de conectar sua pasta ao GitHub, o proximo passo é adicionar os arquivos. O comando para isso é:

```{r, echo=TRUE, eval=FALSE}
git add .
```

Vale ressaltar que no Git cada espaço importa, então tente prestar muita atenção no código.

Para salvar os arquivos no repositório, o chamado 'commit', use o comando:

```{r, echo=TRUE, eval=FALSE}
git commit -m"comentário qualquer"
```


E então, finalmente, use:

```{r, echo=TRUE, eval=FALSE}
git push -u origin master
```

Esse último comando serve para subir os arquivos para o repositório pela primeira vez. Nas vezes seguintes pode ser utilizado apenas *git push*.
Assim, se a seguinte mensagem aparecer, pronto! Deu tudo certo e seu pacote já está disponível no Github.

<div align="center">
```{r}
htmltools::img(src = knitr::image_uri("imagem8.png"),
               alt = 'Git push')
```
</div>
<br> 

Agora, para baixar o pacote no R, basta fazer:

```{r, echo=TRUE, eval=FALSE}
devtools::install_github("https://github.com/jeff25601/qqr", build_vignettes =TRUE)
```

Um comando que é bastante útil e pode ser usado em qualquer parte do processo é 'git status'. Ele mostra se algum item ainda não foi adicionado, se é preciso 'comitar' os arquivos, e outras informações.

O Git é uma ferramenta com muitos recursos e o que foi mostrado é apenas uma parte superficial. O google pode ser utilizado para encontrar muitas informações e resolver problemas.

#### No CRAN:

O processo de mandar o pacote para o CRAN se torna bastante complicado pelo fato de ser muito criterioso. A correção automática feita pelo CRAN retorna os errors (erros), warnings (avisos) e notes (notas). Notas são toleráveis, porém se for observado um erro ou aviso o pacote não será aceito. Após passar pela correção automática, será feita uma inspeção manual no pacote com objetivo de observar possíveis erros de escrita e não encaixe no padrão requerido pelo CRAN. Se o pacote não conter erros, ele será publicado, caso contrário você deve corrigir os erros apresentados e submeter o pacote para avaliação novamente. Segue abaixo um tutorial para a submissão.


A função check do pacote realiza a correção automática localmente, tornando o processo mais fácil. Existem outras funções que checam o pacote em diferentes sistemas operacionais que acaba sendo útil para o desenvolvedor, todas essas funções podem ser vistas no help do pacote devtools.

```{r, eval=FALSE, echo=TRUE}
devtools::check()
```

Outra maneira para realizar a correção automática localmente é clicando no botão Check da aba Build como a imagem abaixo ilustra.


<div align="center">
```{r}
htmltools::img(src = knitr::image_uri("imagem13.png"),
               alt = 'buttonCheck')
```
</div>
<br> 

É possível observar que a checagem nos retornou 0 erros, 0 avisos e 0 notas, por isso pode-se avançar para o próximo procedimento, caso nos retornasse algum erro a prioridade passaria a ser corrigir o erro para depois ir para a próxima etapa.

A função build do pacote devtools compacta os diretórios da função para o formato '.tar.gz' que é o formato que o CRAN recebe o pacote. O arquivo é salvo por padrão no mesmo diretório que a pasta com o pacote.

```{r, eval=FALSE, echo=TRUE}
devtools::build()
```

Outra forma de compactação é clicando em "Build Binary Package" na aba Build, como pode ser visto na imagem.

<div align="center">
```{r}
htmltools::img(src = knitr::image_uri("imagem14.png"),
               alt = 'buttonBuild')
```
</div>
<br> 


Com o arquivo "tar.gz" criado é necessário acessar o site <a href="https://cran.r-project.org/submit.html"> https://cran.r-project.org/submit.html </a> e preencher as informações com seu nome, email e selecionando o arquivo criado pela função build. A imagem abaixo ilustra o procedimento.

<div align="center">
```{r}
htmltools::img(src = knitr::image_uri("imagem15.png"),
               alt = 'pageInitial')
```
</div>
<br> 

Após clicar em 'Upload Package', você será redirecionado para uma página para confirmar as informações as informações do pacote. Ao conferir e, se achar pertinente, mudar as informações clique em 'Submit Package', clicando o CRAN irá mandar um email para o endereço eletrônico do _mainteiner_ com um link para a confirmação do envio.

<div align="center">
```{r}
htmltools::img(src = knitr::image_uri("imagem16.png"),
               alt = 'emailConfirmation')
```
</div>
<br> 

O link o levará para a página mostrada na próxima imagem onde você deve concordar com os termos e clicar em 'Upload Package to CRAN'.

<div align="center">
```{r}
htmltools::img(src = knitr::image_uri("imagem17.png"),
               alt = 'siteConfirmation')
```
</div>
<br> 

Após isso o pacote passará por uma correção automática, que pode retornar via email um erro para ser corrigido ou informar que o pacote está no CRAN. A imagem abaixo ilustra o email que chega quando o pacote é aprovado pelo CRAN.

<div align="center">
```{r}
htmltools::img(src = knitr::image_uri("imagem18.png"),
               alt = 'mailAccepted')
```
</div>
<br> 

Após aprovado, o pacote já pode ser instalado e usado por todos os usuários e em todas os sistemas operacionais.

## Conclusão

Depois de realizar todas as etapas da criação do pacote, pode-se observar na imagem abaixo o repositório do pacote qqr no Github:

<div align="center">
```{r}
htmltools::img(src = knitr::image_uri("imagem9.png"),
               alt = 'GitHub')
```
</div>
<br> 


#### Funcionalidades do pacote qqr

A primeira coisa a ser feita é carregar o pacote através da função library. Após isso poderá se mostrar as funcionalidaddes do pacote, como foi ensinado criou-se um banco de dados para o pacote, o código a seguir mostra como acessar o banco de dados que retorna a tabela do Campeonato Brasileiro de 2014.

```{r,echo=T}
##caregando o pacote
library(qqr)
data("BRSoccer2014",package = 'qqr')

BRSoccer2014
```

Usando a função _currentData_ é retornada a tabela atual do Campeonato Brasileiro de 2020.
```{r,echo=T}
currentData()
```

Usando a função _previousData_ é retornada uma tabela do Campeonato Brasileiro, os anos disponíveis para acesso são os anos de 2015 até 2019.

```{r,echo=T}
previousData(2017)
```

Para acessar o help do pacote basta rodar o seguinte código.
```{r,eval=FALSE,echo=T}
?qqr
```

<br> 

## Referências

1. http://cursos.leg.ufpr.br/prr/capPacR.html#
2. https://cran.r-project.org/web/packages/devtools/index.html
3. https://cran.r-project.org/doc/contrib/Leisch-CreatingPackages.pdf
4. https://developer.r-project.org/Rds.html
5. https://cran.r-project.org/doc/manuals/r-release/R-exts.html#Package-Dependencies
 
</div> 

<div class="tocify-extend-page" data-unique="tocify-extend-page" style="height: 0;"></div>
