---
title: "Relatório de Atividades"
author: "André, Jefersson, João Pedro e Maísa"
date: "13/10/2020"
output:
  html_document:
    theme: yeti
  pdf_document: default
---
  
```{r setup, include=FALSE}
knitr::opts_chunk$set(echo = FALSE)
```
  
```{r}
htmltools::img(src = knitr::image_uri("UFMG-logo.png"), 
               alt = 'logo', 
               style = 'position:absolute; top:0; right:0;  padding:10px;width: 150px'
)
```

Para a realização do trabalho 2 da disciplina Pacotes Estatísticos, foi necessário realizar algumas reuniões virtuais onde foi decidido o que seria feito no trabalho, como isso seria feito e apresentado, e quem ficaria responsável pelo o quê. 
Assim, decidimos usar o tema "Como fazer um pacote no R". 
Então primeiro 

Para a realização do trabalho 2 da disciplina Pacotes Estatísticos, foi necessário
realizar algumas reuniões virtuais, onde decidimos o que seria feito no trabalho, como 
ele seria apresentado e como seriam divididas as tarefas entre os integrantes do grupo.
Optamos pelo tema "Como fazer um pacote no R".

Após a decisão do tema, dividimos as etapas do trabalho da seguinte forma:

- **Criação do Pacote** 
  
    Implementação do código com suas respectivas funções; 
    Documentação do pacote;  
    Verificação do pacote;  
    Submissão do pacote ao CRAN;  
    Disponibilização do pacote no GitHub.  
  
    Responsável: Jeferson  
  
  
- **Relatório**  

    Introdução;  
    Passo a passo;  
    Conclusão.
  
    Responsáveis: João Pedro e Maísa
  
  
- **Apresentação**

    Arquivo de apresentação  
    Vídeo da apresentação
  
    Responsáveis: André e João Pedro
  
  
- **Relatório de atividades**

    Responsável: Maísa
  
  
- **Revisão de texto final**

    Responsável: André
  

- **Responder perguntas no Moodle**

    Responsáveis: Jeferson, João Pedro e Maísa
    


<div class="tocify-extend-page" data-unique="tocify-extend-page" style="height: 0;"></div>

  
